臺灣高雄地方法院民事判決
111年度雄簡字第2230號
原      告  台新國際商業銀行股份有限公司

法定代理人  尚瑞強  
訴訟代理人  林佑儒  
            陳芳惠  
被      告  財政部國有財產署南區分署即郭素雲之遺產管理人

法定代理人  黃莉莉  
訴訟代理人  李玉敏  
上列當事人間請求清償借款事件，本院於民國111 年11 月30日
言詞辯論終結，判決如下：
    主  文
原告之訴駁回。
訴訟費用由原告負擔。
    事實及理由
一、原告主張：訴外人郭素雲前向原告申請信用卡，利息按週年
    利率20％固定計付，接計入借款人尚未清償之本金餘額。每
    月繳納最低應付款為實際可動用借款額度之2 ％，若動用之
    借款金額低於上開之 最低應付款時，則以動用借款金額為
    最低應付款；若動用借款額度後所生之借款債務（含利息及
    各項費用）超過原告所准借款人之實際可動用借款額度，且
    差額超過最低應付款時，借款人即喪失期限之利益，視為全
    部到期，應立即償還全部借款。詎郭素雲未依約繳納債務本
    息，迄今尚積欠債權本金新臺幣（下同）249,993元及遲延
    利息（下稱系爭債權）。而郭素雲已於民國104年1月8日死
    亡，其繼承人均已拋棄繼承或死亡，被告則經法院裁定選任
    為郭素雲之遺產管理人，應於管理被繼承人郭素雲之遺產範
    圍內負清償責任。為此，爰依消費借貸及繼承之法律關係，
    提起本件訴訟等語，並聲明：被告應於管理郭瑞銘之遺產範
    圍內給付原告249,993元，及自95年4月10日起至104 年8 月
    31日止按週年利率20％計算之利息，另自104 年9 月1 日起
    至清償日止按週年利率15％計算之利息。
二、被告則以：縱認郭素雲確有向原告借款，本件原告本金請求
    已超過15年，利息請求已超過5 年之部分，均已罹於消滅時
    效，被告提出時效抗辯，原告不得再行請求。聲明：原告之
    訴駁回。
三、本院得心證之理由：
  ㈠按請求權，因15年間不行使而消滅，但法律所定期間較短者
    ，依其規定；利息、紅利、租金、贍養費、退職金及其他1
    年或不及1 年之定期給付債權，其各期給付請求權，因5 年
    間不行使而消滅；消滅時效，因請求、起訴或承認而中斷；
    時效完成後，債務人得拒絕給付；屬於繼承財產之權利或對
    於繼承財產之權利，自繼承人確定或管理人選定或破產之宣
    告時起，6 個月內，其時效不完成；民法第125 條、第126
    條、第129 條第1 項、第144 條、第140條分別定有明文。
    又所謂時效不完成，乃時效期間行將完成之際，有不能或難
    於中斷時效之事由，而使時效於該事由終止後一定期間內，
    暫緩完成，俾請求權人得於此一定期間內行使權利，以中斷
    時效之制度。故有時效不完成之事由時，於該時效不完成之
    一定期間內，如無時效中斷事由發生，其時效即告完成。我
    國民法僅有時效不完成制度，未採時效進行停止制度，故時
    效進行中，不論任何事由，均不因而停止（最高法院80年台
    上字第2497號判例意旨參照）。
  ㈡經查，本件原告對郭素雲之信用卡債權請求權時效為15年，
    且郭素雲於104年1月8日死亡，是此日後郭素雲已無從發生
    信用卡債務，是本件債權請求權時效自104年1月9日計算至1
    09年1月9日即已屆滿，時效即已完成，原告亦無其他中斷時
    效之事由及證據資料可以提出。而原告遲至111 年6月14日
    始具狀申請本件支付命令，有民事支付命令聲請狀上本院收
    狀章可參（本院卷第7 頁），其本金請求權顯早已罹於時效
    而消滅，被告以原告本件債權本金請求權已罹於時效，   
    其拒絕給付為抗辯，即有理由採。
  ㈢又主權利因時效消滅者，其效力及於從權利，但法律有特別
    規定者，不在此限，民法第146 條有明文規定。從權利以主
    權利之存在為前提，原則上與主權利同其命運，故主權利之
    移轉或消滅，其效力原則上及於從權利。債權請求權如已罹
    於時效而消滅，則其利息請求權，雖尚未罹於時效，亦應隨
    同消滅，此觀民法第146 條之規定甚明（最高法院69年度台
    上字第4163號判決意旨參照）。利息債權為從權利。已屆期
    之利息債權，因具有獨立性，而有法定（5 年）請求權時效
    期間之適用。而主權利因時效消滅者，其效力及於從權利，
    民法第146 條定有明文。此從權利應包括已屆期之遲延利息
    在內。是債務人於時效完成時，得行使抗辯權。一經行使抗
    辯權，該當權利之請求權即歸於消滅，從權利之時效雖未完
    成，亦隨之而消滅。此為時效制度之使然（最高法院99年度
    第5 次民事庭會議決議參照）。是本件債權之本金請求權，
    業因罹於時效而消滅，則本於該債權所生之利息，從權利亦
    因被告之時效抗辯，其請求權隨同消滅，被告自得拒絕給付
    。
四、綜上所述，原告本件債權之本金、利息請求權均已罹於時效
    而消滅，且被告為時效抗辯，是原告依信用卡契約之法律關
    係，請求被告應於管理被繼承人郭素雲之遺產範圍內給付原
    告249,993 元及自95年4月10日起至104 年8 月31日止按週
    年利率20％計算之利息，另自104 年9 月1 日起至清償日止
    按週年利率15％計算之利息，均無理由，應予駁回。
五、本件事證已臻明確，兩造間其餘主張舉證併所提證據，經本
    院審酌認與判決之結果不生影響，不再一一論列，附此敘明
    。
六、結論：本件原告之訴為無理由。因此判決如主文。本件原告
    敗訴，訴訟費用應由原告負擔。
中　　華　　民　　國　　111 　年　　11　　月　　30　　日
          　　　  　高雄簡易庭  法　官  張茹棻
以上正本係照原本作成。
如對本判決上訴，須於判決送達後20日內向本院提出上訴狀，同
時表明上訴理由；如已於本判決宣示後送達前提起上訴者，應於
判決送達後20日內補具上訴理由（均須按他造當事人之人數附繕
本）。
中　　華　　民　　國　　111 　年　　11　　月　　30　　日
                                書記官  黃振祐